【裁判字號】    90,台上,3505
【裁判日期】    900607
【裁判案由】    誣告
【裁判全文】
最高法院刑事判決                                九十年度台上字第三五○五號
    上訴人  台灣高等法院台南分院檢察署檢察官
    被  告  乙○○
            甲○○
右上訴人因被告等誣告案件，不服台灣高等法院台南分院中華民國八十八年四月十五
日第二審判決（八十八年度上訴字第三○○號，起訴案號：台灣雲林地方法院檢察署
八十六年度偵字第三六九三號），提起上訴，本院判決如左：
    主  文
原判決撤銷，發回台灣高等法院台南分院。
    理  由
本件原判決以公訴意旨略稱：被告乙○○曾受僱於蔡清榮經營之世銘建設股份有限公
司（下稱世銘公司），被告甲○○前向世銘公司承包工程，其等二人與蔡清榮有債務
糾紛，向蔡某催討未果，遂共同於民國八十四年十一月十日上午八時十分許，至雲林
縣褒忠鄉世銘公司興建之「褒忠明珠」工地，分持球棒、木棒，將工地辦公室內之桌
椅、電話及玻璃門損壞後離去，經蔡清榮於同日下午五時許，向雲林縣警察局虎尾分
局（下稱虎尾分局）褒忠分駐所告訴，詎甲○○、乙○○明知其二人共犯損壞犯行，
竟各意圖蔡清榮受刑事處分之犯意，分別於同月十五日下午九時二十分許、同月十七
日下午二時許，在虎尾分局刑事組應訊時，向該管公務員即虎尾分局刑事組警員吳針
盛誣告蔡清榮前揭告訴為誣告，因認被告二人涉犯刑法第一百六十九條第一項之誣告
罪云云。經審理結果，認犯罪不能證明，因認第一審諭知被告等無罪，為無不合，予
以維持，駁回檢察官在第二審之上訴，固非無見。
惟查(一)刑法之誣告罪係以使他人受刑事或懲戒處分為目的，而為虛偽申告之犯罪。其
誣告之方式為告訴、告發、自訴或報告，以書狀或口頭行之，或具名或名或匿名為
之，均所不問，惟須出諸積極之行為，不得以消極行為犯之。查被告等二人於警訊及
偵查中陳明告訴之旨（詳警訊筆錄及八十五年一月十二日偵訊筆錄），似此情形，能
否謂被告等未出諸積極之告訴行為，而係因公務員之推問、消極被動所為不利於他人
之陳述或出於訟爭上攻擊防禦之方法，非無研求之餘地。(二)審理事實之法院，對於被
告有利及不利之證據，均應一併加以注意，依職權詳為調查，再綜合全部證據資料，
本於經驗及論理法則，定其取捨，並明全部證據取捨判斷之理由，否則即有理由不
備之違法。查被告二人堅決否認有毀損之情，而證人陳傳諒於被告等被訴毀損乙案中
證稱：「有兩個人進來，外面車子還有人，二個或三個」。問：是不是被告甲○○、
乙○○﹖該證人答稱：「不是」（見八十五年度偵字第七六號偵查影印卷八十五年四
月二十九日訊問筆錄）。又被害人蔡清榮於第一審法院審理中供明：「我工地有錄音
，是他們常到工地來滋事，所以準備錄音」（見第一審卷六十七頁反面），乙○○於
原審陳明：「我沒有毀損，被他告毀損，現在已找到真正毀損者」（見原審卷三十五
頁反面），上開事證，攸關被告等犯罪之成立，原審未加調查，亦未說明不予調查之
理由，自有調查職責未盡及理由不備之違誤。檢察官上訴意旨指摘原判決不當，尚非
全無理由，應認有撤銷發回更審之原因。
據上論結，應依刑事訴訟法第三百九十七條、第四百零一條，判決如主文。
中      華      民      國     九十     年      六      月      七      日
                              最高法院刑事第九庭
                                  審判長法官  莊  登  照
                                        法官  洪  明  輝
                                        法官  黃  一  鑫
                                        法官  魏  新  和
                                        法官  林  秀  夫
      右正本證明與原本無異
                                              書  記  官
中      華      民      國     九十     年      六      月     十四     日
                                                                       Ｋ


司法院資訊處製作；財團法人民間司法改革基金會備份。
